臺灣高等法院臺南分院刑事裁定
                                    111年度毒抗字第412號
抗  告  人  劉勇昇




上列抗告人因強制戒治案件，不服臺灣臺南地方法院中華民國11
1年4月26日所為111年度毒聲字第366號裁定，提起抗告，本院裁
定如下：
    主  文
抗告駁回。
    理  由
一、原裁定意旨略以：抗告人即被告劉勇昇（下稱抗告人）因施
    用第二級毒品案件，經依臺灣臺南地方法院（下稱原審法院
    ）110年度毒聲字第68號裁定送法務部矯正署臺南看守所附
    設勒戒處所觀察、勒戒後，經綜合判斷認有繼續施用毒品之
    傾向，有該所民國111年4月20日南所衛字第11100045660號
    函暨所附有無繼續施用毒品傾向評估標準紀錄表及有無繼續
    施用毒品傾向證明書各1份在卷足佐，是檢察官聲請裁定令
    抗告人入戒治處所施以強制戒治，核無不合，應予准許，而
    依毒品危害防制條例第20條第2項規定，裁定抗告人令入戒
    治處所強制戒治，其期間為6個月以上，至無繼續強制戒治
    之必要為止，但最長不得逾1年等語。
二、抗告意旨略以：抗告人依修正前之「有無繼續施用毒品傾向
    評估標準」評估後認有繼續施用毒品傾向，惟其於適用修正
    後「有無繼續施用毒品傾向評估標準」重新評估後，或有評
    估為無繼續施用之可能性，原裁定未能參考適用修正後之評
    估標準表，恐有影響抗告人權益之虞。抗告人深感每人想法
    有別，個性不同，環境不一，難以「有無繼續施用毒品傾向
    評估標準」一概而論。抗告人目前更有10多年刑期待執行，
    試問10多年漫漫刑期之身，更不會有再度繼續施用毒品之斷
    定。為此請求憫恤抗告人深具懺悔之心，撤銷原戒治處分裁
    定，爰依刑事訴訟法第403條第1項規定，提出抗告，請求撤
    銷原裁定等語。
三、按觀察、勒戒後，檢察官依據勒戒處所之陳報，認受觀察、
    勒戒人有繼續施用毒品傾向者，檢察官應聲請法院裁定令入
    勒戒處所強制戒治，其期間為6個月以上，至無繼續強制戒
    治之必要為止，但最長不得逾1年，毒品危害防制條例第20
    條第2項後段定有明文。又法務部因應毒品危害防制條例之
    修正及109年11月18日最高法院刑事大法庭109年度台上大字
    第3826號裁定，洽請衛生福利部協助研修「有無繼續施用毒
    品傾向評估標準」後，修正「前科紀錄與行為表現」之第1 
    題及第3 題之計分方式，餘無修正，此有法務部110年3月26
    日法矯字第11006001760號函可參，為本院依職權知悉之事
    項。而依修正後之法務部「有無繼續施用毒品傾向評估標準
    評分說明手冊」規定，仍以「前科紀錄與行為表現」、「臨
    床評估」、「社會穩定度」等三項合併計算分數，此三大項
    中皆有靜態因子與動態因子之配分。先以靜態因子分數評分
    ，若靜態因子分數總分在60分（含）以上為「有繼續施用毒
    品傾向」；反之，若在60分以下，與動態因子分數相加，而
    總分在60分（含）以上，仍為「有繼續施用毒品傾向」。
四、經查：抗告人因施用第二級毒品案件，經依臺灣臺南地方法
    院110年度毒聲字第68號裁定令入法務部矯正署臺南看守所
    附設勒戒處所執行觀察、勒戒後，該所即是依該修正後「有
    無繼續施用毒品傾向評估標準評分說明手冊」之規定製作「
    有無繼續施用毒品傾向評估標準紀錄表」，該評分結果即認
    ：①前科紀錄與行為表現部分：1.毒品犯罪相關司法紀錄「
    有，12筆」，每筆5分，上限10分計10分。2.首次毒品犯罪
    年齡為「21-30歲」計5分。3.其他犯罪相關紀錄「有，12筆
    」每筆2分，上限10分計10分。4.入所時尿液毒品檢驗為「
    無毒品反應」計0分，上開4項靜態因子合計為25分。②臨床
    評估部分：1-1.多重毒品濫用「有，種類：海洛因、安非他
    命」，計10分。1-2.合法物質濫用（菸、酒、檳榔）：「有
    ，種類：菸」，每種2分，計2分。1-3.使用方式：「有注射
    使用」，計10分。1-4.使用年數：「超過一年」計10分。2.
    精神疾病共病（含反社會人格）經評定為「有，insomnia」
    ，計10分、3.臨床綜合評估（含病識感、動機、態度、就醫
    意願）評定為「輕度」計3分；③社會穩定度部分：1.工作為
    「全職工作：電焊1年多」，計0分。2-1.家人藥物濫用：「
    無」，計0分。2-2.入所後家人是否訪視：「無」，計5分。
    2-3.出所後是否與家人同住：「是」，計0分。以上①至③部
    分之總分合計為75分（靜態因子共計57分，動態因子共計18
    分），已在60分以上，而綜合判斷為「有繼續施用毒品傾向
    」等情，有法務部矯正署臺南看守所
　　111年4月20日南所衛字第11100045660號函所檢送抗告人之
    「有繼續施用毒品傾向證明書」及「有無繼續施用毒品傾向
    評估標準紀錄表」各1份在卷可稽。
五、抗告人雖以前揭情詞，提起本件抗告，惟查：
（一）本件法務部矯正署臺南看守所已係以110年3月26日修正後
      之評分標準對抗告人進行評估，此有上開「有無繼續施用
      毒品傾向證明書」、「評估標準紀錄表」各1份在卷可參
      ，故抗告意旨主張原裁定未能參考適用修正後之「有無繼
      續施用毒品傾向評估標準」，恐有影響其權益云云，容有
      誤會，並無可採。
（二）再者，受觀察、勒戒之人有無「繼續施用毒品傾向」，是
      依具體個案之臨床實務及相關事證等情為綜合判定，有其
      相當的專業依據及標準，且涉及專門醫學，另衡酌強制戒
      治之目的，是為協助施用毒品者戒斷毒品的心癮及身癮，
      考量其性質所為的一種保安處分類型，該評估標準適用於
      每一位受觀察、勒戒處分之人，具一致性、普遍性、客觀
      性，且具反覆檢驗性，所得之綜合判斷結果，倘其評估由
      形式上觀察，無擅斷或濫權等明顯不當的情事，法院自應
      予以尊重。故抗告意旨主張因每人想法有別，個性不同，
      環境不一，難以「有無繼續施用毒品傾向評估標準」一概
      而論云云，自難憑採。
（三）再查：被告前曾因犯毒品、侵占、竊盜等案件分別經法院
      判處有期徒刑，嗣經臺灣高雄地方法院以105年度聲字第2
      724號裁定定應執行刑為有期徒刑4年10月確定，並自104
      年5月27日入監執行至107年12月6日假釋出監，此有其臺
      灣高等法院被告前案紀錄表在卷可參，然抗告人並未因長
      期在監即戒除毒癮，於出監後再犯本次施用毒品案件，顯
      見其戒癮意志薄弱，故抗告意旨主張其目前尚有10多年刑
      期待執行，應不會有再度繼續施用毒品之斷定云云，亦屬
      無據。
六、綜上，原審法院依據檢察官之聲請，依毒品危害防制條例第
    20條第2項規定，裁定抗告人令入戒治處所施以強制戒治，
    其期間為6個月以上，至無繼續強制戒治之必要為止，但最
    長不得逾1年，經核並無不合。抗告人仍執上開事由提起抗
    告，指摘原裁定不當，非有理由，應予駁回。
據上論斷，應依刑事訴訟法第412條，裁定如主文。
中　　華　　民　　國　　111 　年　　5 　　月　　24　　日
                  刑事第四庭    審判長法  官  郭玫利
                                      法  官  陳金虎
                                      法  官  林臻嫺
以上正本證明與原本無異。
不得再抗告。
　　　　　　　　　　　　　　　　　　　書記官  劉素玲　　
中　　華　　民　　國　　111 　年　　5 　　月　　24　　日